臺灣臺中地方法院刑事判決　　　　　　　96年度訴字第3729號
公　訴　人　臺灣臺中地方法院檢察署檢察官
被　　　告　乙○○
指定辯護人　本院公設辯護人 戴瑕齡
上列被告因傷害致死案件，經檢察官提起公訴（96年度偵字第19
176號），本院判決如下：
    主    文
乙○○傷害人之身體，因而致人於死，處有期徒刑陸年陸月。
扣案之鐵製伸縮三節棍壹支，沒收。
    犯罪事實
一、乙○○、顏敬倫原為古永田所僱用，在台中市○區○○路四
    段一四七號前攤位販賣成衣之員工，其二人於民國九十六年
    八月二日離職後，因與古永田間之薪資問題，乃約同友人何
    坤鎮（顏敬倫、何坤鎮所涉殺人罪嫌，另案為不起訴處分）
    共三人，於九十六年八月八日凌晨一時十分許，一同前往上
    址攤位處向古永田索討薪資，嗣因索討未果，雙方一言不合
    而發生爭吵。乙○○竟因不滿古永田拒不付薪水，復對渠等
    出言不遜，一怒之下，乃單獨基於傷害人身體之犯意，從背
    包內取出其所有之鐵製伸縮三節棍（以下簡稱伸縮鐵棍）一
    支，迅速趨前毆打古永田之頭部二、三下，而古永田遭毆打
    後，亦進而與之拉扯、互毆，何坤鎮見狀，旋向前搶下乙○
    ○手中之伸縮鐵棍後丟擲地上，再將二人分別予以拉開，之
    後乙○○、何坤鎮及顏敬倫三人見古永田之頭部已有流血，
    隨即撿拾該支伸縮鐵棍後離去，而古永田因當場受有頭部外
    傷併顱內出血等傷害，隨即打電話報警處理。嗣員警到達現
    場後，立即通知救護車將古永田送醫急救，並依其供述，於
    同日凌晨二時許，在台中路與和平街口附近，發現乙○○、
    何坤鎮及顏敬倫三人，經警懷疑而上前盤查，乙○○即於有
    偵查犯罪職權之員警知悉其究係何人為犯人之前，即主動向
    台中市警察局第三分局立德派出所警員洪文賢供承其上開犯
    行而接受裁判，並當場扣得上開伸縮鐵棍一支。惟古永田受
    傷經送醫急救後，於九十六年八月十六日凌晨四時四十六分
    許，仍因受有上述頭部外傷併顱內出血等傷害，而導致中樞
    神經衰竭不治死亡。
二、案經本署檢察官據報相驗後，由古永田之姊甲○○告訴及台
    中市警察局第三分局報請臺灣臺中地方法院檢察署檢察官偵
    查起訴。
    理    由
壹、關於證據能力之說明：
    按，被告以外之人於審判外之陳述，雖不符前四條之規定，
    而經當事人於審判程序同意作為證據，法院審酌該言詞陳述
    或書面陳述作成時之情況，認為適當者，亦得為證據。當事
    人、代理人或辯護人於法院調查證據時，知有第一百五十九
    條第一項不得為證據之情形，而未於言詞辯論終結前聲明異
    議者，視為有前項之同意；刑事訴訟法第一百五十九條之五
    定有明文。本件公訴人、被告乙○○及公設辯護人於本院表
    示對於本件卷內已存在之證據之證據能力不爭執且同意作為
    證據使用，是本件證人紀森雄、何坤鎮、顏敬倫於警詢、偵
    訊時所為陳述，係證人於審判外之陳述，仍具有證據能力，
    本院自得引為判決之依據，先予敘明。
貳、論罪科刑方面：
一、訊據被告乙○○對於前揭犯罪事實坦承不諱，核與證人紀森
    雄、何坤鎮、顏敬倫於警詢、偵訊時證述情節相符，並有澄
    清綜合醫院診斷證明書、就醫證明書可稽，且被害人古永田
    因頭部外傷併顱內出血，最後終因中樞神經衰竭而死亡，此
    據臺灣臺中地方法院檢察署檢察官督同法醫師相驗在案，並
    製作有勘驗筆錄、相驗屍體驗斷書、相驗屍體證明書及相驗
    照片、解剖照片、解剖鑑定報告書等附卷足證。又被害人古
    永田之死亡結果與其頭部外傷後之生理機能衰退具有某種程
    度之因果關係，復有臺灣臺中地方法院檢察署解剖鑑定報告
    書在卷可憑，被害人確係因外力傷害腦部致死，且被告之傷
    害行為與被害人死亡結果間存在相當因果關係甚明。此外，
    復有被告所有供犯罪所用之伸縮鐵棍一支扣案足資佐證。是
    被告自白核與事實相符，本件事證明確，其犯行堪以認定。
二、按加重結果犯，以行為人能預見其結果之發生為要件，所謂
    能預見乃指客觀情形而言，與主觀上有無預見之情形不同，
    若主觀上有預見，而結果之發生又不違背其本意時，則屬故
    意範圍（最高法院四十七年台上字第九二０號判例參照）。
    查被告乙○○因與被害人即其雇主古永田有薪資糾紛，前往
    索討薪資，一言不合而有爭執，衡情被告主觀上應僅在傷害
    教訓被害人古永田，而無使被害人喪失生命之故意，然因其
    所持伸縮鐵棍係質地十分堅硬之物，且如毆打被害人頭部之
    情況下，有可能發生致人於死之結果，此應為正常理性之一
    般人客觀上所「能預見」，然被告卻未預見及之，仍持伸縮
    鐵棍毆打被害人頭部二、三下，造成被害人古永田因上述頭
    部外傷併顱內出血等傷害，終致中樞神經衰竭而傷重不治之
    加重結果，其傷害行為與被害人古永田之死亡間即有相當因
    果關係。故核被告乙○○所為，係犯刑法第二百七十七條第
    二項之傷害致人於死罪。又刑法第六十二條所謂自首，乃以
    犯人在其犯罪未發覺前，向該管公務員自承犯罪而受裁判為
    已足（最高法院三十年上字第一四０號判例意旨參照），而
    所謂「發覺」，係指該管公務員已知犯罪事實並知犯罪之人
    為何人而言。而證人即台中市警察局第三分局立德派出所警
    員洪文賢於本院審理時到庭證稱：案發當日凌晨零時起至二
    時止，伊當時擔任巡邏勤務，因勤務中心接獲報案人電話，
    稱台中市○○路○段一四七號前有打架事件發生，伊接獲通
    知後，立即前往，到達上址後被害人古永田在場，表示自己
    就是報案人，並表示有其離職員工綽號「小五」、「小黑」
    及另一不知姓名男子共三人前去找他，其中綽號「小五」打
    伊的頭部，然被害人古永田並沒有表示綽號「小五」之人其
    真實姓名為，也沒有告知伊「小五」是使用何種兇器毆打其
    頭部；之後，伊聯絡救護車將被害人古永田送醫，由現場返
    回派出所，在派出所門口，看見三名男子坐在離派出所五、
    六間房屋處，因見渠等與被害人古永田描述之歹徒身形特徵
    類似，又見到放在機車上之鐵棍一支，才上前盤問該三名男
    子，是否剛剛有在復興路四段一四七號前與人發生糾紛？是
    否「小五」、「小黑」？此時，被告乙○○即自承自己就是
    綽號「小五」之人，且承認自己出手毆打被害人古永田之人
    等語。是承前述，警員洪文賢雖趕赴案發現場，並詢問被害
    人古永田犯案之人為何人？然被害人古永田亦僅告知歹徒之
    綽號，並未告知其真實姓名，嗣警員洪文賢固於派出所前看
    見被告乙○○等三人，雖與被害人所述之歹徒外型相仿，但
    亦僅對其三人「產生懷疑」，並未確知；況實際上毆打被害
    人古永田僅綽號「小五」一人，其餘二人並未參興，故在派
    出所前之三人之中，究　竟何人才是綽號「小五」之人，警
    員洪文賢並不能確定。則被告乙○○既主動承認自己就是綽
    號「小五」之人，並主動承認係其一人出手毆打被害人古永
    田等情，應係在有偵查犯罪之機關知悉犯罪行為人之前，即
    主動申告自己之犯罪事實，並有自願接受裁判之意思，本院
    斟酌該情況，爰依刑法第六十二條前段之規定，減輕其刑。
    爰審酌被告之素行非佳，此有臺灣臺中地方法院檢察署刑案
    資料查註紀錄表及臺灣高等法院被告全國前案紀錄表各一份
    在卷足憑，僅因薪資問題與被害人發生爭吵，即心生不滿，
    而萌生傷害被害人之動機，毆打被害人致其傷重不治死亡，
    造成無可挽救之遺憾，並使被害人家屬痛失至親，及被告犯
    後坦承犯行，然未與被害人家屬達成和解，賠償被害人家屬
    等一切情狀，量處如主文所示之刑。
三、至扣案之伸縮鐵棍一支，係被告所有，為其傷害被害人所用
    之物，業據被告供承明確，爰依刑法第三十八條第一項第二
    款規定，予以宣告沒收。
據上論斷，應依刑事訴訟法第二百九十九條第一項前段、刑法第
第二百七十七條第二項、第六十二條前段、第三十八條第一項第
二款，判決如主文。
本案經檢察官丙○○到庭執行職務。
中　　華　　民　　國　　96　　年　　12　　月　  31  　日
                        臺灣臺中地方法院刑事第二庭
                            審判長法  官  曾 佩 琦
                                  法  官  許 金 樹
                                  法  官  陳 姵 君
上正本證明與原本無異。
如不服本判決，應於收送達後十日內向本院提出上訴書狀（應敘
述具體理由並附繕本）。
上訴書狀如未敘述理由，應於上訴期間屆滿後二十日內補提理由
書於本院。
                                  書記官  何 淑 鈴
中　　華　　民　　國　　96　　年　　12　　月　  31  　日
附錄本案論罪科刑法條：
【刑法第二百七十七條】
  傷害人之身體或健康者，處三年以下有期徒刑，拘役或一千元
  以下罰金。
  犯前項之罪，因而致人於死者，處無期徒刑或七年以上有期徒
  刑，致重傷者，處三年以上、十年以下有期徒刑。
